【裁判字號】    97,基國簡,1
【裁判日期】    970731
【裁判案由】    國家賠償
【裁判全文】
臺灣基隆地方法院民事判決             97年度基國簡字第1號
原      告  乙○○
被      告  甲○○
上列當事人間國家賠償事件，本院判決如下：
    主  文
原告之訴駁回。
訴訟費用由原告負擔。
    事實及理由
一、原告起訴主張：原告係本院95年度基交簡字第 483號刑事案
    件（下稱系爭案件）之被害人，曾於95年12月間向本院寄送
    「陳明變更送達處所狀」，表明原告之送達地址業已變更為
    「基隆市○○街65巷9號4樓」，不料承辦系爭案件之書記官
    即被告竟疏於注意，先後有下列過失行為，因此依國家賠償
    法第2條第2項規定，請求被告賠償原告權利損失與精神補償
    費用共新臺幣30萬元：
  (一)於製作系爭案件96年1月29日基院生刑孝95基交簡字第02319
    號函附之「車輛事故鑑定申請表」時，將原告地址誤載為「
    基隆市○○區○○路84巷20弄31號」，致原告未能收到臺灣
    省基宜區車輛行車事故鑑定委員會之開會通知，按時出席表
    示意見，該委員會僅依該案他方之說詞，做出不利原告之認
    定，且會後復未能將鑑定意見書寄達原告，原告因此未能於
    期限內申請覆議，被告所為實已侵害原告聲請調查證據之權
    利。
  (二)另將應送達原告之系爭案件判決書，誤寄至前開基隆市○○
    區○○路之地址，致原告未能收受，經電洽被告反應後，遲
    至96年6月14日始收到上開判決書，但系爭案件業於96年4月
    30日判決確定，原告已無從請求檢察官提起上訴，侵害原告
    之上訴權。
二、按原告之訴，依其所訴之事實，在法律上顯無理由者，法院
    得不經言詞辯論，逕以判決駁回之，民事訴訟法第249條第2
    項定有明文。故依原告訴狀內所記載之事實觀之，在法律上
    顯然不能獲得勝訴之判決者，自得不經言詞辯論，逕以判決
    駁回之。次按公務員於執行職務行使公權力時，因故意或過
    失不法侵害人民自由或權利者，國家應負損害賠償責任。公
    務員怠於執行職務，致人民自由或權利遭受損害者亦同。國
    家賠償法第2條第2項固定有明文。惟依該法請求損害賠償者
    ，應以該公務員所屬機關為賠償義務機關，非得直接向個別
    公務員請求，亦為同法第9條第1項所明定。又當事人之適格
    為權利保護要件之一，得依職權調查之，不待當事人主張不
    適格時始應調查，原告或被告就為訴訟標的之法律關係如無
    訴訟實施權，當事人即非適格，原告欠缺權利保護要件，法
    院自應認其訴為無理由，並得逕行以判決駁回之，最高法院
    32年上字第 160號判例、80年度台上字第2378號判決、79年
    度台抗字第415號裁定意旨可資參照。
三、本件依原告起訴狀所主張之事實觀之，原告係以系爭案件之
    文書製作及送達作業有誤致其權利受損為由，訴請國家賠償
    等情，依上開說明，原告自應以承辦系爭文書業務之公務員
    任職及支領俸給之機關（即本院）為被告，其起訴請求被告
    賠償，當事人適格即有欠缺，其訴於法律上顯無理由，本件
    爰不經言詞辯論，逕以判決駁回之。
四、結論：原告之訴為無理由，依民事訴訟法第249條第2項、第
    78條，判決如主文。
中    華    民    國    97    年    7     月    31    日
                  基隆簡易庭法  官  陳湘琳
以上正本係照原本作成。
對於本件判決如有不服，應於收受送達後20日內向本院提出上訴
書狀，上訴於本院合議庭，並按他造當事人之人數附具繕本。
中    華    民    國    97    年    7     月    31    日
                            書記官  張宏賓


司法院資訊處製作；財團法人民間司法改革基金會備份。
